【裁判字號】    97,訴,330
【裁判日期】    970611
【裁判案由】    偽造有價證券等
【裁判全文】
臺灣板橋地方法院刑事判決               97年度訴字第330號
公  訴  人  臺灣板橋地方法院檢察署檢察官
被      告  戊○○
指定辯護人  本院公設辯護人  甲○○
上列被告因偽造有價證券等案件，經檢察官提起公訴（96年度偵
緝字第3139號），本院判決如下：
    主  文
戊○○無罪。
    理  由
一、公訴意旨略以：被告戊○○係址設臺北縣三重市○○路○段
    三十二號「南陽實業股份有限公司」三重營業所之業務代表
    ，為「南山人壽保險股份有限公司」（下稱南山公司）之契
    約授權對保員；另丙○○（經檢察官另案偵查後通緝）則與
    告訴人乙○○為父子關係。詎被告戊○○為使丙○○順利取
    得汽車貸款，竟與丙○○共同基於意圖為自己不法所有、行
    使偽造文書及偽造有價證券之犯意聯絡，於民國九十五年一
    月十日二十時許，在臺北縣板橋市○○路某咖啡店內，未經
    告訴人乙○○之同意或授權，由丙○○在「南山人壽保險股
    份有限公司汽車貸款申請書及同意書」之「連帶保證人」欄
    、「車輛動產抵押暨貸款契約書」之「連帶保證人」欄等文
    件上，接續偽造「乙○○」之署名，並蓋用偽刻之「乙○○
    」印章，而偽造以告訴人乙○○名義出具之各該私文書；復
    於同一時地，共同意圖供行使之用，由丙○○冒用乙○○名
    義，於票面金額為新臺幣（下同）七十七萬九千元、票載發
    票日為九十五年一月十日之本票一紙上之「發票人」欄上偽
    造「乙○○」之署名，並蓋用偽刻之「乙○○」印章，以偽
    造乙○○為該本票共同發票人之有價證券。嗣被告戊○○持
    前開不實之申請書、契約書及本票，持交不知情之南山公司
    負責辦理動產抵押借款之職員，而以車牌號碼○八一八－Ｍ
    Ｓ號自用小客車向南山公司申辦動產擔保抵押借款而行使之
    ，致南山公司陷於錯誤，核撥七十七萬九千元貸款予丙○○
    ，足生損害於告訴人乙○○及南山公司對貸款管理之正確性
    。嗣因告訴人乙○○於同年十月三十一日接獲臺灣臺北地方
    法院九十五年度票字第一一九二九○號本票裁定，始悉上情
    ，因認被告所為，係犯刑法第三百三十九條第一項詐欺取財
    罪嫌、同法第二百十六條、第二百十條行使偽造私文書罪嫌
    、同法第二百零一條第一項之意圖供行使之用而偽造有價證
    券罪嫌等語。
二、按犯罪事實應依證據認定之，無證據不得認定犯罪事實；不
    能證明被告犯罪者，應諭知無罪之判決，刑事訴訟法第一百
    五十四條第二項及第三百零一條第一項分別定有明文。次按
    刑事訴訟上證明之資料，無論其為直接證據或間接證據，均
    須達於通常一般之人均不致於有所懷疑，而得確信其為真實
    之程度，始得據為有罪之認定，若其關於被告是否犯罪之證
    明未能達此程度，而有合理性懷疑之存在，致使無從形成有
    罪之確信，根據「罪證有疑、利於被告」之證據法則，即不
    得遽為不利被告之認定，最高法院著有七十六年度台上字第
    四九八六號判例意旨可資參照。
三、本件公訴人認被告戊○○涉犯上揭罪嫌，係以被告之供述、
    證人即告訴人乙○○之證詞、南山公司汽車貸款申請書、同
    意書、車輛動產抵押暨貸款契約書及本票影本、告訴人乙○○於偵查中當庭之簽名各一紙，為其論據。訊據被告固坦承
    其與丙○○於九十五年一月十日晚間八時許，在臺北縣板橋
    市○○路某咖啡店內對保，由丙○○在上開貸款相關文件簽
    寫「乙○○」之姓名，丙○○並授權其代刻「乙○○」之印
    章及蓋印等事實，惟堅決否認有上開犯行，辯稱：對保前銀
    行會先徵信，才會對保，伊因信任丙○○，而且也與乙○○
    電話聯絡過，以為丙○○獲得乙○○之授權，因此同意由丙○○在汽車貸款相關文件上代簽乙○○之姓名，沒有犯罪之
    故意等語。指定辯護人為被告辯護稱：(一)告訴人乙○○之指
    訴語多保留，不足採信；(二)證人即本件南山人壽貸款承辦人
    庚○○證稱本件以行動電話聯絡保證人本人，有詢問保證人
    是否知道擔任保證人，保證人表示知道擔任保證人，而證人
    庚○○與告訴人乙○○素不相識，對於本件亦無業績壓力，
    其證詞應可相信；(三)依照南山公司之貸款程序，是由授信經
    辦員去考量，並會先跟保證人確認，撥款前也會跟貸款人本
    人及保證人確認，從貸款申請書之記載可知，承辦人員已經
    跟保證人本人確認，且乙○○、丙○○是父子關係，被告才
    信任丙○○，認為丙○○已獲得乙○○之授權，因此並無上
    開犯罪之故意等語。
四、經查：
  (一)證據能力部分：
  1.按被告以外之人於審判外之言詞或書面陳述，除法律有規定
    者外，不得作為證據，刑事訴訟法第一百五十九條第一項定
    有明文，此乃傳聞證據之排除法則。又傳聞法則之重要理論
    依據，在於傳聞證據未經當事人之反對詰問予以核實，乃予
    排斥，惟若當事人已放棄對原供述人之反對詰問權，於法院
    審判時表明同意該等傳聞證據可作為證據，基於證據資料愈
    豐富，愈有助於真實發現之理念，並貫徹刑事訴訟法修法加
    重當事人進行主義之精神，確認當事人對於證據能力有處分
    權之制度，傳聞證據經當事人同意作為證據，法院認為適當
    者，亦得為證據。另當事人於調查證據時，對於傳聞證據表
    示「沒有意見」、「對於證據調查無意見」，而未於言詞辯
    論終結前聲明異議，應視為已有將該等傳聞證據採為證據之
    同意，此刑事訴訟法第一百五十九條之五定有明文。
  2.查本案所引之下列證據，均未據被告及指定辯護人否認其證
    據能力，亦未於本案言詞辯論終結前聲明異議，則本院審酌
    該等證據並無違法取證或證明力顯然過低之情事，均得採為
    證據。
  (二)實體部分：
  1.關於本案卷附「南山公司九十五年一月六日汽車貸款申請書
    」（見九十五年度他字第八二○六號第十七頁）承辦情形，
    業據證人庚○○於本院審理時結證稱：本件由伊負責整理案
    件及電話照會車主與保證人，照會之目的是要核對申請書資
    料內容是否正確相符，本件汽車貸款申請書中保證人(二)欄記
    載「1/9 G1（H）NA （C）check本人ok知當保人」是伊所寫
    ，意思是一月九日打保證人家裡電話沒人接，伊打申請書上
    記載保證人電話0000000000號，是保證人本人接
    聽，伊詢問保證人基本資料、是否知道丙○○要貸款買車、
    是否知道這台車買多少錢及與車主的關係，最後伊再詢問保
    證人是否知道他擔任保證人，本件伊詢問的結果就如申請書
    上之記載，保證人表示知道當保證人等語甚詳（見本院審判
    筆錄第九頁以下）；復參以證人乙○○於本院審理時證稱：
    伊曾經接到被告及南山人壽的各一通電話，當時被告問伊是
    否知道丙○○要辦理汽車貸款，伊回答知道，至於被告在電
    話中有沒有詢問伊是否有空來對保，伊沒有印象；另南山人
    壽的人在電話中詢問伊的基本資料，並詢問伊是否知道丙○○要辦理貸款，伊說知道，印象中南山人壽的人在電話中沒
    有提到連帶保證人之事。丙○○之前曾跟伊說其二人互為房
    屋貸款之連帶保證人，有人會打電話來問伊是否同意他辦汽
    車貸款；當時被告打電話詢問伊時，伊的電話號碼是000
    0000000號；被告及南山人壽人員打電話詢問伊時，
    伊有回答同意丙○○貸款等語（見本院審判筆錄第五頁以下
    ）。由此足徵，告訴人乙○○確實曾接獲證人庚○○之上開
    照會電話及被告通知丙○○辦理汽車貸款之電話，告訴人並
    分別向證人庚○○及被告表示同意丙○○辦理上開汽車貸款
    ；又觀諸證人乙○○證稱「『印象中』南山人壽的人在電話
    中沒有提到連帶保證人之事」、「被告在電話中有沒有詢問
    伊是否有空來對保，伊『沒有印象』」等語，可知證人乙○○並不確定南山公司人員在電話中有無提及擔任保證人之事
    ，亦不確定被告電話中有無詢問伊是否有空來對保之事；而
    依證人庚○○與告訴人素不相識，毫無利害關係，其辦理之
    業務亦無業績壓力，且本件有無貸款成功並不影響獎金或薪
    水等情觀之，證人庚○○應無故為不利於告訴人之證詞之可
    能，是證人庚○○上開證詞及其於前揭貸款申請書所填載之
    內容，自堪信為真實。從而，證人庚○○確實於九十五年一
    月九日曾以電話詢問告訴人是否知道丙○○辦理汽車貸款及
    由告訴人擔任保證人之事，告訴人並答覆知道擔任上開汽車
    保證人之事實，堪以認定。
  2.次查，被告與丙○○於九十五年一月十日晚間八時許，在臺
    北縣板橋市○○路某咖啡店內對保，由丙○○在上開貸款相
    關文件簽寫「乙○○」之姓名，丙○○並授權其代刻「乙○○」之印章及蓋印等事實，業據被告於本院準備程序及審理
    時供承不諱，復有「同意書」、「車輛動產抵押暨貸款契約
    書」影本各一份存卷足憑（見上開偵查卷第二十一頁反面、
    第二十五頁）。由此可知，被告係於證人庚○○於九十五年
    一月九日以電話向告訴人確認擔任保證人之後，始於同年月
    十日與丙○○辦理對保事宜，是被告以上開情詞置辯，即屬
    可採。從而，被告因信任南山公司就上開貸款申請案之徵信
    結果，且其親自以電話聯絡告訴人，告訴人亦表示同意丙○○貸款之事，復因丙○○與告訴人係父子關係，被告始同意
    由丙○○於上開貸款文件上簽寫告訴人之姓名，及經丙○○
    之授權代刻告訴人之印章及蓋印，是被告主觀上即無為自己
    或他人不法所有之意圖，亦無未經同意或授權而偽造私文書
    及偽造有價證券之故意，自不能以詐欺取財、偽造私文書及
    偽造有價證券之罪名相繩。
五、綜上所述，本件依調查所得證據，尚不足以證明被告確有公
    訴人所指之詐欺取財、偽造私文書及偽造有價證券之犯行。
    此外，復查無其他積極證據足資證明被告有公訴人所指之上
    開犯行，揆諸首開說明，本案不能證明被告犯罪，自應為無
    罪判決之諭知。
據上論斷，應依刑事訴訟法第三百零一條第一項，判決如主文。
本件經檢察官己○○、丁○○提起公訴，由檢察官林珮菁到庭執
行職務。
中    華    民    國    97    年    6     月    11    日
                  刑事第九庭  審判長法  官   樊季康
                                    法  官   劉元斐
                                    法  官   張筱琪
上列正本證明與原本無異。
如不服本判決，應於送達後十日內敘明上訴理由，向本院提出上
訴狀
                                    書記官   林怡君
中    華    民    國    97    年    6     月    11    日


司法院資訊處製作；財團法人民間司法改革基金會備份。
